【裁判字號】    89,訴,1117
【裁判日期】    900515
【裁判案由】    殺人未遂
【裁判全文】
臺灣臺南地方法院刑事判決                        八十九年度訴字第一一一七號
    公  訴  人  臺灣台南地方法院檢察署檢察官
    被      告  丙○○
    指定辯護人  本院公設辯護人甲○○
右列被告因殺人案件，經檢察官提起公訴 (八十九年度營偵字第八七二號)，本院判
決如左：
    主  文
丙○○殺人未遂，累犯，處有期徒刑伍年陸月。
扣案尖刀壹把沒收之。
    事  實
一、丙○○前因肅清煙毒條例及偽造文書案件，經台灣高等法院分別判處有期徒刑二
    年三月及四月確定，應執行有期徒刑二年六月，於民國八十五年十月十七日執行
    完畢，猶不知悔改，復因前與乙○○之親屬李榮松間有債務糾紛，遂於八十九年
    五月十五日十八時許，攜帶其所有之水果刀一把，至乙○○位於台南縣東山鄉南
    溪村二重溪四十五之三號住處，欲找李榮松討債，惟至乙○○前開住處時，並未
    尋獲李榮松，然於詢問乙○○有關李榮松下落時，與乙○○發生言語衝突，雙方
    進而發生扭打（傷害部分雙方於偵查中均撤回告訴），丙○○旋為乙○○制服，
    送至警局處理。嗣丙○○經警釋放後，因對乙○○怒氣未消，遂於八十九年五月
    十六日上午一時許，攜帶其所有之尖刀一把，復至乙○○前開住處房間窗戶旁，
    見乙○○熟睡中，竟基於殺人之故意，以其所攜帶之前開尖刀一把，破壞乙○○
    住處紗窗（毀損部分未據告訴）後，持刀猛刺乙○○右胸部之致命部位一刀。嗣
    乙○○受創驚醒，經其配偶送醫急救後，始倖免於難。嗣經乙○○報警後，循線
    查獲，並於丙○○位於台南縣東山鄉南溪村四鄰二重溪三九號住處，扣得前開丙
    ○○所有且供犯罪所用之尖刀一把。
二、案經台南縣警察局白河分局報告台灣台南地方法院檢察署檢察官偵查起訴。
    理  由
一、訊據被告丙○○矢口否認涉有殺人罪嫌，先於偵查中辯稱：被害人乙○○所受傷
    勢係其破壞窗戶玻璃之際，玻璃碎片刺傷云云；復於本院調查時辯稱：係因被告
    先行攻擊伊，伊始持刀自衛，不慎傷及被害人，並無殺人之意云云。經查：(1)右
    揭犯罪事實業據被害人於警訊及偵審中迭次指訴歷歷，並有國立成功大學醫學院
    附設醫院（以下簡稱成大醫院）八十九年五月十六日診斷證明書一紙在卷可稽，
    復有前開尖刀一把扣案可參。(2)被告於前揭時地持以刺傷被害人之尖刀一把，其
    刀刃長約八公分，金屬製，前端鋒利，刀刃筆直，刀柄塑膠製，長約五公分等情
    ，業經本院於審理時當庭勘驗屬實（參見本院九十年五月一日審判筆錄），又人
    之右胸部內有肺臟等重要器官，如受穿刺傷等創傷，極易造成死亡之結果，此為
    眾所周知之事；另被害人經被告持刀刺傷後，造成長約二公分至二點五公分、寬
    度一公分、深度二點五公分之穿刺傷口一節，業據成大醫院於八十九年十月九日
    以（八九）成附醫院病歷字第八０二五號函附之國立成功大學醫學院附設醫院病
    患診療資料摘錄表一份在卷可稽。依此，被告持前開鋒利尖刀，刺向被害人足以
    致命部位，並造成深達二點五公分之穿刺傷，足見其用力之猛，堪認被告於持刀
    刺向被害人之際，確有殺人之故意，被告辯稱並無殺人之意云云，尚無可採。(3)
    案發當日被告係持刀破壞被害人住處紗窗後行兇，被害人住處玻璃並無破裂等情
    ，業據被害人於本院調查時，陳稱在卷（參見本院八十九年十一月二十一日訊問
    筆錄），另參被害人於受創送醫診治過程中，在其傷口並未發現有玻璃碎屑等情
    ，有成大醫院前開函送之病患診療資料摘錄表一份在卷可稽，是堪認被害人所受
    創傷，應係被告持刀刺傷所致，被告於偵查中辯稱係因玻璃破裂，致刺傷被害人
    ，並非其持刀刺傷云云，與事實不符，尚無可採。(4)被告於警訊時自承其於八十
    九年五月十六日上午一時許至被害人住處時，見被害人在臥室靠近窗邊睡覺，始
    從窗外持刀刺傷被害人等語，核與被害人於本院審理時陳稱案發當時，伊正熟睡
    中，受創後始驚醒等語相符。被告雖於本院審理時改稱當日其至被害人住處時，
    被害人尚未就寢，係被害人先行攻擊伊後，伊始隨手拾取尖刀自衛反擊，警訊與
    偵查中之供述係因當日酒醉未醒所致，與事實不符云云。惟被告於案發後近二月
    後，始經台灣台南地方法院檢察署檢察官傳喚到案應訊，其在偵查中之陳述自無
    所謂酒醉未醒，神智不清等情事，而觀其於偵查中之供述，就警訊中供述之行兇
    過程亦未否認，僅辯稱被害人所受傷勢係玻璃破掉刺傷所致云云（參見偵卷第十
    三頁），況被告於本院審理時亦自承扣案尖刀一把係其所有之物，若非被告預行
    攜帶至被害人住處，被告焉得隨手拾取即可取得？綜上，應認被告於本院審理時
    改稱係被害人先行攻擊，伊始持刀自衛反擊云云，與事實不符，當無可採。被告
    犯行明確，堪以認定。
二、核被告所為係犯刑法第二百七十一條第二項、第一項之殺人未遂罪。被告前因肅
    清煙毒條例及偽造文書案件，經台灣高等法院分別判處有期徒刑二年三月及四月
    確定，應執行有期徒刑二年六月，於八十五年十月十七日執行完畢等情，有台灣
    高等法院被告全國前案記錄表一份在卷可稽，被告於有期徒刑執行完畢五年內，
    再犯本件有期徒刑以上之罪，為累犯，應依法加重其刑。又被告已著手於殺人行
    為之實施，惟未至犯罪之結果，為未遂犯，應依刑法第二十六條前段之規定，減
    輕其刑，並應依刑法第七十一條第一項之規定法先加後減之。爰審酌被告僅因細
    故即萌殺機、犯罪手段對人之生命構成嚴重威脅、犯罪後否認犯行之態度、惟已
    與被害人達成和解，業據被害人陳稱在卷，並有和解書一份在卷可稽之態度等一
    切情狀，量處如主文所示之刑。扣案尖刀一把，為被告所有且供犯罪所用之物，
    爰依法宣告沒收。
據上論斷，應依刑事訴訟法第二百九十九條第一項前段、刑法第二百七十一條第二項
、第一項、第二十六條前段、第四十七條、第三十八條第一項第二款，判決如主文。
本案經檢察官柯怡伶到庭執行職務
中      華      民      國    九十      年      五      月     十五     日
                                  臺灣臺南地方法院刑事第五庭
                                          法  官    卓  穎  毓
右正本證明與原本無異。
如不服本判決，應於送達後十日內，向本院提出上訴狀。
                                          書記官    黃  子  起
中      華      民      國    九十      年      五      月      十七    日
附錄法條：
中華民國刑法第二百七十一條第一項、第二項殺人者，處死刑、無期徒刑或十年以上
有期徒刑。
前項之未遂犯罰之。


司法院資訊處製作；財團法人民間司法改革基金會備份。
